臺灣嘉義地方法院刑事判決　　　　　　　100年度訴字第461號
公　訴　人　臺灣嘉義地方法院檢察署檢察官
被　　　告　嚴國銘
上列被告因毒品危害防制條例等案件，經檢察官提起公訴（100
年度毒偵字第310號、第466號、第750號），本院合議庭裁定由
受命法官獨任行簡式審判程序，判決如下：
    主  文
嚴國銘犯如附表所示之罪，各處如附表所示之刑。應執行有期徒
刑壹年拾月；扣案之海洛因捌包、伍包（海洛因驗餘淨重合計各
為零點肆貳公克、柒點捌肆公克）、甲基安非他命壹包（甲基安
非他命驗餘毛重零點貳玖公克），均沒收銷燬之；上開毒品外包
裝袋拾肆個、注射針筒壹支、葡萄糖壹包及玻璃球吸食器貳個，
均沒收。
    犯 罪 事 實
一、嚴國銘前因施用毒品案件，經本院以87年度毒聲字第324號
    裁定送觀察、勒戒後，認有繼續施用毒品之傾向，再以87年
    度毒聲字第456號裁定令入戒治處所施以強制戒治1年，嗣經
    本院以88年度毒聲字第229號裁定停止強制戒治，所餘期間
    付保護管束，後本院再以88年度毒聲字第683號裁定撤銷停
    止戒治，令入戒治處所施以強制戒治，再經本院以89年度毒
    聲字第160號裁定停止強制戒治，所餘期間付保護管束，於
    民國89年2月14日出監，於89年3月10日保護管束期滿，未經
    撤銷，視為強制戒治期滿，並於89年3月22日經檢察官以89
    年度戒毒偵字第12號為不起訴處分確定。又因施用毒品案件
    ，經本院以90年度毒聲字第775號裁定裁定令入戒治處所施
    以強制戒治1年，並以91年度毒聲字第72號裁定停止強制戒
    治，所餘期間付保護管束，於91年2月8日出監，於91年7月
    30日保護管束期滿，未經撤銷，視為強制戒治期滿，並經檢
    察官提起公訴，經本院以90年度訴字第465號判決，判處應
    執行有期徒刑1年確定。又前因毒品危害防制條例等案件，
    經本院以96年度訴字第755號判決，判處應執行有期徒刑1
    年6月確定；因竊盜案件，經本院以96年度嘉簡字第1877號
    判決，判處有期徒刑6月確定；因毒品危害防制條例案件，
    經本院以97年度訴字第80號判決，判處有期徒刑10月確定，
    上揭數罪經裁定為應執行有期徒刑2年8月確定，於99年2月5
    日假釋，並於99年7月4日假釋期滿，所餘刑期內未經撤銷假
    釋，其未執行之刑，以已執行論。
    仍不知悔改，於強制戒治執行完畢釋放後，再基於施用第1
    級毒品海洛因、第2級毒品甲基安非他命之犯意，而為下列
    犯行：
  (一)於100年2月23日15時10分許，在嘉義市○○○路87巷222號
    對面工寮，將海洛因加水溶解後，再用針筒注射身體，及將
    甲基安非他命置入玻璃球內，加熱燒烤吸食煙霧，同時施用
    海洛因、甲基安非他命1次。嗣於同日15時25分許，在上揭
    處所前，因行跡可疑為警盤查，在未有偵查犯罪職權之公務
    員發覺前，當場提出其所有供施用毒品所用之海洛因8包、
    甲基安非他命1包、注射針筒1支及玻璃球吸食器1個，對於
    未發覺之上揭犯罪自首而接受裁判，並於同日18時50分許，
    經警採尿送驗，呈嗎啡及甲基安非他命陽性反應。
  (二)於100年3月23日12時許，在嘉義市○○○路266號5樓住處，
    將海洛因加水溶解後，再用針筒注射身體，及將甲基安非他
    命置入玻璃球內，加熱燒烤吸食煙霧，同時施用海洛因、甲
    基安非他命1次。嗣於同日12時10分許，在上揭住處，經警
    徵得其同意搜索，扣得其所有供施用毒品所用之海洛因5包
    、葡萄糖1包及玻璃球吸食器1個，並於同日18時40分許，經
    警採尿送驗，呈嗎啡及甲基安非他命陽性反應。
  (三)於100年4月24日15時許，在上揭住處，將海洛因加水溶解後
    ，再用針筒注射身體，及將甲基安非他命置入玻璃球內，加
    熱燒烤吸食煙霧，同時施用海洛因、甲基安非他命1次。嗣
    於同日19時45分許，在嘉義市○○路與興中街口，為警攔檢
    盤查，並於同日20時30分許，經警徵得其同意採尿送驗，呈
    嗎啡及甲基安非他命陽性反應，始查悉上情。
三、案經嘉義市政府警察局第二分局報請臺灣嘉義地方法院檢察
    署檢察官偵查起訴，經本院合議庭裁定由受命法官獨任行簡
    式審判程序。
    理  由
一、上揭犯罪事實，業據被告嚴國銘於本院準備程序及審理時均
    坦承不諱（見本院卷第34、45-50頁），並有下列證據可佐
    ：
  (一)犯罪事實欄一(一)部分，有受搜索同意書、搜索扣押筆錄各1
    份及照片20張等附卷可憑（見警卷第1卷第18-20、29-35頁
    ），且被告於100年2月23日18時50分許，經警採尿送驗，呈
    嗎啡及甲基安非他命陽性反應，有代號與真實姓名對照表、
    臺灣檢驗科技股份有限公司濫用藥物實驗室濫用藥物檢驗報
    告各1紙在卷可稽（見警卷第1卷第23頁、100年度毒偵字第
    310號卷第27頁）。扣案疑似海洛因之白粉8包，經送鑑定結
    果確含有海洛因成分，海洛因驗餘淨重合計0.42公克，有法
    務部調查局濫用藥物實驗室100年3月25日調科壹字第100230
    07610號鑑定書1份附卷可考（見100年度毒偵字第310卷第25
    頁）。扣案疑似甲基安非他命之白粉1包，經鑑定結果確含
    有甲基安非他命成分，甲基安非他命驗餘毛重0.29公克（含
    塑膠袋1個），此有毒品初步鑑驗報告單1份在卷足參（見警
    卷第1卷第25頁），另有海洛因8包、甲基安非他命1包、注
    射針筒1支及玻璃球吸食器1個扣案可資佐證，足認被告之自
    白與事實相符，被告確有施用海洛因、甲基安非他命之犯行
    。
  (二)犯罪事實欄一(二)部分，有自願搜索同意書、搜索扣押筆錄各
    1份及照片11張等附卷可考（見警卷第2卷第4-5、10-14頁）
    ，且被告於100年3月23日18時40分許，經警採尿送驗，呈嗎
    啡及甲基安非他命陽性反應，有代號與真實姓名對照表、臺
    灣檢驗科技股份有限公司濫用藥物實驗室濫用藥物檢驗報告
    、偵查報告書各1紙在卷可稽（見警卷第2卷第8頁、100年度
    毒偵字第466號卷第31-32頁）。又扣案疑似海洛因之白粉6
    包，經送鑑定結果，其中5包確含有海洛因成分，海洛因驗
    餘淨重合計7.84公克，另1包經檢驗未發現含法定毒品成分
    ，有法務部調查局濫用藥物實驗室100年4月25日調科壹字第
    10023009190號鑑定書1份在卷足參（見100年度毒偵字第466
    號卷第33頁），復有海洛因5包、葡萄糖1包及玻璃球吸食器
    1個扣案可資佐證，足見被告之自白與事實相符，被告確有
    施用海洛因、甲基安非他命之犯行。
  (三)犯罪事實欄一(三)部分，被告於100年4月24日20時30分許，經
    警採尿送驗，呈嗎啡及甲基安非他命陽性反應，有採尿同意
    書、尿液送驗姓名代號對照表、長榮大學確認報告各1紙在
    卷可考（見警卷第3卷第7-8、12頁），足認被告之自白與事
    實相符，被告確有施用海洛因、甲基安非他命之犯行。
  (四)按毒品危害防制條例於92年7月9日修正公布，自93年1月9日
    施行，其中第20條、第23條將施用毒品之刑事處遇程序，區
    分為「初犯」及「5年內再犯」、「5年後再犯」。依其立法
    理由之說明：「初犯」，經觀察、勒戒或強制戒治後，應為
    不起訴處分或不付審理之裁定；經觀察、勒戒或強制戒治執
    行完畢釋放後，「5年內再犯」者，因其再犯率甚高，原實
    施之觀察、勒戒及強制戒治既已無法收其實效，爰依法追訴
    或裁定交付審理。至於經觀察、勒戒或強制戒治執行完畢釋
    放後，「5年後再犯」者，前所實施之觀察、勒戒或強制戒
    治已足以遮斷其施用毒品之毒癮，為期自新及協助其斷除毒
    癮，仍適用「初犯」規定，先經觀察、勒戒或強制戒治之程
    序。從而依修正後之規定，僅限於「初犯」及「5年後再犯
    」二種情形，始應先經觀察、勒戒或強制戒治程序。倘被告
    於5年內已再犯，經依法追訴處罰，縱其第3次（或第3次以
    上）再度施用毒品之時間，在初犯經觀察、勒戒或強制戒治
    執行完畢釋放5年以後，已不合於「5年後再犯」之規定，且
    因已於「5年內再犯」，顯見其再犯率甚高，原實施觀察、
    勒戒或強制戒治，已無法收其實效，即應依該條例第10條處
    罰（最高法院95年度第7次刑事庭會議決議、97年度第5次刑
    事庭會議決議意旨參照）。查被告前因施用毒品案件，經本
    院以87年度毒聲字第324號裁定送觀察、勒戒後，認有繼續
    施用毒品之傾向，再以87年度毒聲字第456號裁定令入戒治
    處所施以強制戒治1年，嗣經本院以88年度毒聲字第229號裁
    定停止強制戒治，所餘期間付保護管束，後本院再以88年度
    毒聲字第683號裁定撤銷停止戒治，令入戒治處所施以強制
    戒治，再經本院以89年度毒聲字第160號裁定停止強制戒治
    ，所餘期間付保護管束，於89年2月14日出監，於89年3月10
    日保護管束期滿，未經撤銷，視為強制戒治期滿，並於89年
    3月22日經檢察官以89年度戒毒偵字第12號為不起訴處分確
    定。又因施用毒品案件，經本院以90年度毒聲字第775號裁
    定裁定令入戒治處所施以強制戒治1年，並以91年度毒聲字
    第72號裁定停止強制戒治，所餘期間付保護管束，於91年2
    月8日出監，於91年7月30日保護管束期滿，未經撤銷，視為
    強制戒治期滿，並經檢察官提起公訴，經本院以90年度訴字
    第465號判決，判處應執行有期徒刑1年確定，有臺灣高等法
    院被告前案紀錄表1份附卷可參，是被告於強制戒治執行完
    畢釋放後，於5年內已再犯，並經依法追訴處罰，雖其本件
    再度施用毒品之時間，在經強制戒治執行完畢釋放5年以後
    ，已不合於「5年後再犯」之規定，依上開決議，應依法追
    訴處罰甚明。本件事證明確，被告之犯行均堪予認定。
二、論罪科刑部分：
  (一)核被告所為，係犯毒品危害防制條例第10條第1項之施用第1
    級毒品罪，及同條例第10條第2項之施用第2級毒品罪。被告
    持有第1級毒品海洛因及第2級毒品甲基安非他命進而施用之
    ，其持有之低度行為應為施用之高度行為所吸收，均不另論
    罪。被告各次以一施用毒品行為，同時施用海洛因、甲基安
    非他命，係一行為觸犯數罪名，為想像競合犯，應依刑法第
    55條規定從一重之施用第1級毒品罪論處。被告所犯施用第1
    級毒品罪3罪，犯意各別，行為互殊，應予分論併罰。被告
    前因毒品危害防制條例等案件，經本院以96年度訴字第755
    號判決，判處應執行有期徒刑1年6月確定；因竊盜案件，經
    本院以96年度嘉簡字第1877號判決，判處有期徒刑6月確定
    ；因毒品危害防制條例案件，經本院以97年度訴字第80號判
    決，判處有期徒刑10月確定，上揭數罪經裁定為應執行有期
    徒刑2年8月確定，於99年2月5日假釋，並於99年7月4日假釋
    期滿，所餘刑期內未經撤銷假釋，其未執行之刑，以已執行
    論，此有臺灣高等法院被告前案紀錄表1份在卷可參，其受
    徒刑之執行完畢後，5年以內故意再犯本件有期徒刑以上之
    罪，均為累犯，各應依刑法第47條第1項規定加重其刑。
  (二)犯罪事實欄一(一)部分，被告因行跡可疑為警盤查，在未有偵
    查犯罪職權之公務員發覺前，當場提出供施用毒品所用之海
    洛因8包、甲基安非他命1包、注射針筒1支及玻璃球吸食器1
    個乙節，業據被告於本院審理時供述在卷（見本院卷第49頁
    ），並有警詢筆錄、本院電話紀錄表各1份附卷可憑（見警
    卷第1卷第2頁、本院卷第29頁），是被告對於未發覺之上揭
    犯罪自首而接受裁判，爰依刑法第62條前段規定，先就累犯
    加重後減輕其刑。
  (三)爰審酌被告前因施用毒品犯行，經強制戒治執行完畢，猶不
    思藉機徹底戒除施用毒品之惡習，仍再次施用毒品，惟其施
    用毒品係自戕行為，本件施用毒品之手段，及被告犯後坦承
    犯行等一切情狀，各量處如附表所示之有期徒刑，及定其應
    執行之刑，以示懲儆。本件扣案之海洛因8包、5包、甲基安
    非他命1包，係屬毒品危害防制條例所稱之第1級毒品、第2
    級毒品，均應依毒品危害防制條例第18條第1項前段之規定
    ，宣告沒收銷燬之；而扣案之上開毒品之外包裝袋8個、5個
    、1個，係被告所有，用於包裹毒品，防其裸露、逸出、潮
    濕，便於持有藉以施用海洛因、甲基安非他命，係被告供犯
    罪所用之物，並經被告於本院審理時供承在卷（見本院卷第
    41、44-45頁），爰依刑法第38條第1項第2款規定宣告沒收
    。扣案之注射針筒1支、葡萄糖1包及玻璃球吸食器2個，係
    被告所有供犯罪所用之物，業據被告於本院審理時供承在卷
    （見本院卷第41-42、49頁），爰依刑法第38條第1項第2款
    規定宣告沒收。
據上論斷，應依刑事訴訟法第273條之1第1項、第299條第1項前
段，毒品危害防制條例第10條第1項、第2項、第18條第1項前段
，刑法第11條、第47條第1項、第62條前段、第55條、第51條第5
款、第38條第1項第2款，判決如主文。
本案經檢察官郭志明到庭執行職務。
中    華    民    國   100    年    6     月    30    日
                  刑事第二庭  法  官  卓春慧
以上正本證明與原本無異。
如不服本判決應於收受判決後10日內向本院提出上訴書狀，並應
敘述具體理由；其未敘述上訴理由者，應於上訴期間屆滿後20日
內向本院補提理由書（均須按他造當事人之人數附繕本）「切勿
逕送上級法院」。
中    華    民    國   100    年    6     月    30    日
                              書記官  李玫娜
附錄本案論罪科刑法條全文：
毒品危害防制條例第10條：
施用第一級毒品者，處6月以上5年以下有期徒刑。
施用第二級毒品者，處3年以下有期徒刑。
附表：
┌───────┬──────────────────────┐
│     犯行     │                所處之刑                    │
├───────┼──────────────────────┤
│犯罪事實欄一(一)│施用第一級毒品，累犯，處有期徒刑捌月。扣案之│
│              │海洛因捌包（海洛因驗餘淨重合計零點肆貳公克）│
│              │、甲基安非他命壹包（甲基安非他命驗餘毛重零點│
│              │貳玖公克），均沒收銷燬之；上開毒品外包裝袋玖│
│              │個、注射針筒壹支及玻璃球吸食器壹個，均沒收。│
├───────┼──────────────────────┤
│犯罪事實欄一(二)│施用第一級毒品，累犯，處有期徒刑拾月。扣案之│
│              │海洛因伍包（海洛因驗餘淨重合計柒點捌肆公克）│
│              │，均沒收銷燬之；上開毒品外包裝袋伍個、葡萄糖│
│              │壹包及玻璃球吸食器壹個，均沒收。            │
├───────┼──────────────────────┤
│犯罪事實欄一(三)│施用第一級毒品罪，累犯，處有期徒刑拾月。    │                                          │
└───────┴──────────────────────┘